【裁判字號】    92,家訴,22
【裁判日期】    920620
【裁判案由】    請求交付遺產
【裁判全文】
臺灣屏東地方法院民事判決  九十二年度家訴字第二二號
    原      告  甲○○
    被      告  屏東市榮民服務處
    法定代理人  丙○○
    訴訟代理人  乙○○
右當事人間請求交付遺產事件，本院判決如左：
    主    文
原告之訴駁回。
訴訟費用由原告負擔。
    事實及理由
一、原告方面：
    原告主張其為被繼承人梁勝權（民國八十八年一月三十日死亡）之遺囑執行人，
    依被繼承人梁勝權生前於八十七年九月二十六日所書立之遺囑表示其身後事由原
    告全權處理，被繼承人的遺產既有遺囑執行人，即應交付予遺囑執行人，而與無
    遺囑執行人應由遺產管理人處理之情形不同，是被告無權拒絕交付被繼承人之遺
    產，為此提起本件訴訟，請求交付被繼承人所有遺產。
二、被告方面：
    不否認原告遺囑執行人的地位，惟因被繼承人為在台單身榮民，依法被告為其遺
    產管理人有管理遺產的義務，若原告所提出之遺囑執行方式合理，被告願配合辦
    理，但原告卻未提出合適的遺囑執行方案，被告依法不能將被繼承人之遺產全部
    交付予原告處理。
三、法院之判斷：
(一)原告主張其為被繼承人梁勝權之遺囑執行人，業據提出梁勝權之死亡證明書、行政
  院國軍退除役官兵輔導委員會屏東縣榮民服務處單身榮民親權及權益交代表（以下
  簡稱權益交代表）為證，且為被告所不否認，堪信原告之主張為真正。又按「現役
  軍人或退除役官兵死亡而無繼承人，繼承人之有無不明或繼承人因故不能掌理遺產
  者，由主管機關管理其遺產」，「亡故退除役官兵遺產，由行政院國軍退除役官兵
  輔導委員會所屬安置機構為遺產管理人；亡故退除役官兵未安置，以其住所地退除
  役官兵服務機構為遺產管理人」台灣地區與大陸地區人民關係條例第六十八條、行
  政院核定之退除役官兵無人繼承遺產管理辦法第四條定有明文。經查，被繼承人梁
  勝權既為已故大陸台退除役官兵，此為兩造所不爭執，則其死亡後，有無繼承人不
  明，依前開說明，即應由被告為其遺產管理人。
(二)「遺囑人得以遺囑指定遺囑執行人或委託他人指定之。受前項委託者，應即指定遺
  囑執行人，並通知繼承人。」「遺囑執行人有管理遺產並為執行上必要行為之職務
  。遺囑執行因前項職務所為之行為，視為繼承人之代理。」民法第一千二百零九條
  、一千二百十五條定有明文。又按「遺囑執行人僅係依遺囑之內容執行交付、分配
  遺產，於無人承認之繼承在繼承人未經過搜索之程序確定及遺產未經過清算程序確
  定其範圍內容、數額前，遺囑執行人自無法具體實現分配遺產予繼承人或受遺贈人
  之任務，職是，應先由遺產管理人踐行搜索繼承人及清算程序後，始由遺囑執行人
  為遺囑之執行。遺囑執行完了時，再由遺產管理人為最後之清算程序。」最高法院
  九十年台上字第三一四號判決參酌。本件被繼承人梁勝權為榮民，在台既無繼承人
  可以管理其遺產，依前揭說明應由被告為其遺產管理人，本其遺產管理人之地位，
  就梁勝權之遺產為繼承人之搜索及踐行清算程序，在此之前，原告自不得以遺囑執
  行人之身分就該遺產為管理之行為，是原告既未舉證說明被告業已為搜索及踐行清
  算程序前，自不得請求管理遺產之行為。縱認，被告業已為搜索及踐行清算程序，
  原告之權責僅得依遺囑內容執行，惟因被繼承人之遺囑僅表示「身後事由原告全權
  處理」，此有前開權益交代表在卷可稽，依常理而言，應僅指辦理喪葬相關事項，
  由原告處理之，惟原告於本件卻係請求交付被繼承人全部遺產，顯非遺囑執行人之
  權責，其請求顯屬無據，應予駁回。
(三)本件事證已臻明確，兩造其餘攻擊防禦方法與本件判決結果，不生影響，爰不予以
  一一審酌，併此敘明。
結論：原告之訴為無理由，依民事訴訟法第七十八條，判決如主文。
中      華      民      國    九十二    年      六      月    二十    日
                                    臺灣屏東地方法院少年及家事庭
~B法      官  吳思怡
右為正本係照原本作成。
如不服本判決，應於收受送達後二十日內向本院提出上訴書狀，
~B法院書記官  鄭美雀
中      華      民      國    九十二    年      六      月    二十    日


司法院資訊處製作；財團法人民間司法改革基金會備份。
